臺灣臺中地方法院民事判決　　　　　　　 96年度訴字第680號
原　　　告　丙○○
訴訟代理人　周春霖律師
被　　　告　甲○○
上列當事人間返還寄託物等事件，本院於民國96年5月11日言詞
辯論終結，判決如下：
    主  文
被告應給付原告新台幣玖拾萬伍仟元，及自民國九十六年三月十
六日起至清償日止，按年息百分之五計算之利息。
被告應自民國九十六年六月一日起至民國一百六十四年八月一日
止，按月於每月一日給付原告新台幣伍仟元，合計新台幣肆佰零
玖萬伍仟元。
訴訟費用新台幣伍萬零伍佰元由被告負擔。
本判決第一項及其訴訟費用於原告以新台幣參拾萬元為被告供擔
保後，得假執行；但被告如以新台幣玖拾萬伍仟元為原告預供擔
保，得免為假執行。
    事實及理由
一、按訴狀送達後，原告不得將原訴變更或追加。但被告同意者
    ，不在此限。被告於訴之變更或追加無異議，而為本案之言
    詞辯論者，視為同意變更或追加，民事訴訟法第２５５條第
    １項第１款、第２項定有明文。本件原告起訴原聲明：(一)被
    告應給付原告新台幣（下同）８９５０００元，及自起訴狀
    繕本送達翌日起至清償日止，按年息５％計算之利息；(二)被
    告應給付原告0000000元。給付方法，自９６年４月
    １日起至清償日止，按月於每月１日給付５０００元。嗣於
    本院審理時變更及追加為：(一)先位聲明：被告應給付原告５
    ００萬元，及自本件訴訟繕本送達之翌日起至清償日止，按
    年息５％計算之利息。(二)備位聲明：(1)被告應給付原告９０
    ５０００元，及自起訴狀繕本送達之翌日起至清償日止，按
    年息５％計算之利息。(2)被告應給付原告0000000元
    ，給付方法：自９６年６月１日起，按月於每月１日給付５
    ０００元，至全部清償完畢為止。被告對於上述訴之變更、
    追加均無異議，而為本案之言詞辯論，依法視為同意變更、
    追加，原告所為訴之變更及追加，應為法之所許。
二、原告起訴主張：
(一)、被告係原告之大哥，任職郵局且於郵局設有存款帳戶，於７
    １年間向原告表示其為郵局職員，將存款寄存郵局可享有較
    高之存款利息，要原告將金錢寄託存放於被告在郵局之存款
    帳戶云云，原告乃於７１年至７９年間，陸續將辛苦工作所
    得悉數交被告保管寄存，總共逾５００萬元，嗣後被告結婚
    ，原告因恐兩造間之財產混淆不清，乃一再向原告請求返還
    所寄託之金錢，惟被告均以已挪作他用，無錢可還等語以為
    搪塞。嗣於８１年４月２２日經雙方協議確認原告所寄託之
    金額為５００萬元，被告除承認積欠原告此筆債務外，並表
    示願按月於每月１日返還原告５０００元，並簽立字據以為
    證明，然被告迄今分文未付。為此爰依返還寄託物及履行契
    約之法律關係，提起本件訴訟。
(二)、被告雖辯稱係因原告於兩造行走至醫院門口時，聲稱皮包內
    有刀子, 又說精神病患殺人無罪等等，被告受其脅迫始簽立
    系爭字據云云。然查以原告一弱女子，豈能在醫院公眾出入
    之場所脅迫一個孔武有力之男士？且既在醫院門口，被告何
    以於當時或嗣後未即求援或向警方報案？又為何不依法撤銷
    此一被脅迫之法律行為？再者，系爭字據本是書寫５０００
    萬元，只因確實金額為５００萬元，故於當時當場再塗去一
    個「０」，非如被告所辯情節。又兩造間因被告賴債不還爭
    吵甚久，甚且尚互指對方患有精神病，最後被告見無法賴帳
    ，始與原告協議每個月還５０００元，雖然條件過度有利於
    被告，然因被告既願意償還欠款，原告豈不勉強接受？另原
    告生性孝順，兩造經協議並簽立系爭字據後，一年多後其父
    親胡萬上即因中風腦部出血臥病不起，為免因兄妹間債務問
    題刺激病中之父親，原告暫未據以主張權益，茲父親病情已
    呈植物人狀態，對於事物已無任何感受，且原告之生活條件
    亦漸不如前，不得已始提出本件訴訟，請求被告返還此筆欠
    款等語。
(三)、並聲明：
  1.先位聲明：被告應給付原告５００萬元，及自本件訴訟繕本
    送達之翌日起至清償日止，按年息５％計算之利息；並願供
    擔保，請准宣告假執行。
  2.備位聲明：
  (1)被告應給付原告９０５０００元，及自起訴狀繕本送達之翌
    日起至清償日止，按年息５％計算之利息。
  (2)被告應給付原告0000000元，給付方法：自９６年６
    月１日起，按月於每月１日給付原告５０００元，至全部清
    償完畢為止。
  (3)第１項聲明願供擔保，請准宣告假執行。
三、被告抗辯則以：
  　被告否認原告於７１年至７９年間，陸續交付５００萬元予
    被告保管之事實，且亦未向原告表示被告為郵局職員，存款
    由被告寄存郵局可享有較高之存款利率，原告空言主張並不
    足採。再者，原告自被告８０年結婚後，日夜以電話騷擾兩
    造母親胡張寶花、被告及被告妻子，嗣於８１年４月２２日
    原告在電話中吵鬧，要求被告陪伴原告至靜和醫院診治，看
    診完畢走至醫院門口時，原告聲稱皮包內有刀子，並稱有精
    神病病歷表者殺人無罪等語，要求被告簽立欠據，否則欲殺
    害被告及懷孕之妻子，被告受其脅迫心生恐懼下始簽立系爭
    字據交付予原告，然原告竟先將被告書寫之金額「５０萬元
    」先竄改成５０００萬元，復又劃掉一個０成為５００萬元
    。又依該字據內容推算，被告每月還款５０００元計算，尚
    須費時８３‧３年還清５００萬元，以當時原告３２歲，５
    ００萬元還完時原告已１１５歲，此有違常理。另依原告於
    ８１年４月２９日委託黃燕光律師發出台中５０支郵局第３
    ３２號存證信函，該信函僅記載「家兄甲○○積欠本人借款
    ，發生爭吵。」，並未提到被告欠原告５００萬元之內容，
    如果被告真的有積欠原告５００萬元，原告不可能隻字未提
    。此外，茍如原告所言係經兩造協議確認為５００萬元，衡
    諸該筆金額龐大，應係嚴謹且書立正式協議書，怎會以此種
    粗糙、潦草、簡單、塗改之字條，故絕無協議之可能。至原
    告提出訴外人乙○○陳述詞，與事實不符，原告否認其真正
    ，且於台灣高等法院台中分院８３年度上訴字第２９５７號
    恐嚇取財案件審理中，乙○○並非證人，也未於該案件審理
    時到庭作證，故乙○○之刑事陳述狀，顯與事實不符而不足
    採信。況且，自８１年４月２２日迄今，被告並未交付任何
    款項予原告，原告在長達１０餘年來，未向被告催討任何款
    項，而原告自知此字條乃恐嚇而來，此字條會成為被告恐嚇
    取財及偽造文書之證物，故於恐嚇取財及偽造文書之刑事追
    訴期過後，始提起本件民事訴訟，是從上開說明足證原告之
    訴並無理由等語。並聲明：駁回原告之訴；如受不利判決，
    願供擔保請准免予假執行。
四、本院之判斷：
(一)、先位訴訟部分：
  　按當事人主張有利於己之事實者，就其事實有舉證之責任，
    民事訴訟法第２７７條前段定有明文。民事訴訟法係由原告
    主張權利者，應先由原告負舉證之責，若原告先不能舉證，
    以證實自己主張之事實為真實，則被告就其抗辯事實，即令
    不能舉證，或其所舉證據尚有疵累，亦應駁回原告之請求。
    本件原告主張其自７１年至７９年間陸續交付共計５００萬
    元與被告保管，雙方間成立寄託關係云云，此經被告否認，
    並以前揭情詞置辯，則原告對此有利於己之事實，即應先負
    舉證之責任。經查：原告雖提出被告於８１年４月２２日書
    立之字據為憑，惟該字據內容係記載：「欠丙○○５００萬
    元每月１日還５０００元還不清依法追究」等字樣，觀之該
    字據僅載以「欠」字，並未有何關於寄託保管之字樣，尚難
    據此推論兩造間之寄託法律關係存在。又，原告另提出訴外
    人乙○○之陳述狀為憑，惟觀諸卷附該陳述狀所載內容，僅
    得說明兩造兄妹間之感情不睦，已生齟齬，至訴外人乙○○
    就兩造間金錢款項之往來是否為其親自見聞抑或個人臆測之
    詞，則不得而知，又乙○○之住所遷移不明無從傳喚到庭供
    證，亦難憑此遽認兩造間就系爭款項成立寄託關係。此外，
    原告復未能提出其他證據以實其說，是原告既未能提出積極
    確證證明被告與原告間就系爭５００萬元成立寄託關係之事
    實，則原告本於寄託關係請求被告給付５００萬元，及自本
    件訴訟繕本送達之翌日起至清償日止，按年息５％計算之利
    息，即無理由，不應准許。
(二)、備位訴訟部分：
  1.原告主張兩造間曾就被告積欠原告５００萬元款項乙情達成
    協議，由被告按月於每月１日還款５０００元，且立有字據
    等語，並提出系爭字據１份為證；被告對於系爭字據為其親
    自簽立乙情並不爭執，惟以其因受原告之恐嚇、脅迫，不得
    已始簽立云云置辯。則被告自應就其係受恐嚇、脅迫簽立系
    爭字據乙情，舉證以實其說。經查：被告固提出錄音帶譯文
    及字條等為憑，辯稱原告自被告結婚後日夜騷擾兩造之母親
    胡張寶花、被告及其妻子云云。惟觀之該錄音帶譯文及字條
    內容，至多僅能表達原告之情緒及語氣，兩造間之感情不佳
    等情，然並未能執此遽認被告簽立系爭字據當時係受恐嚇脅
    迫所為；又被告雖請求傳訊證人胡張寶花，然胡張寶花所欲
    證明之事項，亦為被告辯稱之原告前揭騷擾行為，與本件所
    欲待證之事實並無直椄關連性，自無傳喚之必要。再者，被
    告另辯稱系爭款項高達５００萬元，若有協議確認，應以嚴
    謹且正式之協議書為之，而非以此簡單字條代替；又系爭字
    據金額係遭原告竄改為５００萬元云云，惟既稱「協議」者
    ，雙方合意即可，並不需拘泥於何形式，況且被告亦供承系
    爭字據係由其簽立，是被告此部分所辯亦難採憑。此外，被
    告復未能就其有利於己之主張提出其他證據以實其說，是被
    告辯稱其係受恐嚇、脅迫簽立系爭字據云云，即無足採。是
    以原告依兩造所不爭執由被告親自書立之字據，請求被告依
    約履行，自屬有據，應予准許。
  2.按債務定有清償期者，債權人不得於期前請求清償，如無反
    對之意思表示時，債務人得於期前為清償，民法第３１６條
    定有明文。次按有預為請求之必要者，均得提起將來給付之
    訴，民事訴訟法第２４６條之法文及其修正立法理由可稽。
    查原告依系爭字據請求被告依約給付５００萬元，因兩造係
    約定被告自８１年５月１日起按月給付５０００元，且並無
    一期不給付視為全部到期之約定，原告就尚未到期之部分尚
    不得請求期前清償，是迄本件言詞辯論終結日止，被告依約
    應給付已到期部分為１８１期（即８１年５月１日起至９６
    年５月１日止共１８１個月），已到期金額為９０５０００
    元（５０００×１８１＝９０５０００），被告均未給付，
    就該部分原告自得請求被告一次給付；又原告併請求自起訴
    狀繕本送達翌日（即９６年３月１６日）起至清償日止，按
    年息５％計算之利息，核無不合，併予准許。其餘0000
    000元即剩餘８１９期部分，尚未屆清償期，就該部分應
    認原告有預為請求之必要，惟原告僅得請求被告按約定日期
    給付，即自９６年６月１日起至１６４年８月１日止（共８
    １９期），按月於每月１日給付５０００元，尚不得就未到
    期部分請求被告期前一次全部給付完畢，爰判決如主文第１
    、２項所示。兩造就原告備位之訴第１項聲明部分均陳明願
    供擔保，請求宣告假執行及免為假執行，核無不合，爰分別
    酌定相當之擔保金額准許之。
五、本件事證已臻明確，兩造其餘之攻擊防禦方法，與判決基礎
    之事實及結果並無影響，爰不予審酌，併此敘明。
六、訴訟費用負擔及假執行宣告之依據：民事訴訟法第７８條、
    第３９０條第２項、第３９２條。
中　　華　　民　　國　　96　　年　　6 　　月　　1 　　日
                  民事第二庭  法  官  許冰芬
以上正本係照原本作成。
如對本判決上訴，須於判決送達後20日內向本院提出上訴狀（應
附繕本）。
中　　華　　民　　國　　96　　年　　6 　　月　　1 　　日
                              書記官  陳其良
